臺灣桃園地方法院刑事判決
110年度交簡上字第40號
上  訴  人  臺灣桃園地方檢察署檢察官 
上  訴  人  
即  被  告  聶雋川


上列上訴人因被告過失傷害案件，不服本院於民國109 年12 月2
8日所為109 年度壢交簡字第3136號第一審刑事簡易判決（聲請
簡易判決處刑案號：109 年度調偵字第1336 號），提起上訴，
本院管轄之第二審合議庭判決如下：
    主  文
原判決撤銷。
聶雋川犯過失傷害罪，處有期徒刑參月，如易科罰金，以新臺幣
壹仟元折算壹日。
    事  實
一、聶雋川於民國108年11月11日下午6時14分許，駕駛車牌號碼
    000-0000號自用小客車，沿桃園市中壢區立德街29巷行駛，
    行經該巷與立德街之無號誌交岔路口（下稱系爭路口）時，
    本應注意轉彎車應暫停讓直行車先行，而依當時天候晴、夜
    間有照明、柏油路面乾燥無缺陷、無障礙物、視距良好，並
    無不能注意之情形，竟疏未暫停禮讓直行車輛，貿然左轉，
    適有宋金龍騎乘車牌號碼000-0000號普通重型機車，沿立德
    街由東往西朝富強街行駛至系爭路口，亦疏未減速慢行，作
    隨時停車之準備，兩車因而發生碰撞，致宋金龍人車倒地，
    因而受有右髖骨折之傷害。
二、案經宋金龍訴由桃園市政府警察局中壢分局報告臺灣桃園地
    方檢察署檢察官偵查後聲請簡易判決處刑。
    理  由
壹、程序部分：
    按被告以外之人於審判外之陳述，雖不符刑事訴訟法第159
    條之1至第159條之4之規定，然經當事人於審判程序同意作
    為證據，法院審酌該言詞陳述或書面陳述作成時之情況，認
    為適當者，亦得為證據，刑事訴訟法第159條之5第1項定有
    明文。經查，本判決以下所引用被告聶雋川以外之人於審判
    外之言詞或書面陳述，雖屬傳聞證據，惟據被告於本院準備
    程序時表示同意有證據能力等語（見本院簡上字卷二第45頁
    ），本院審酌上開證據資料製作時之情況，尚無違法不當及
    證明力明顯過低之瑕疵，亦認為以之作為證據應屬適當，揆
    諸前開規定，依刑事訴訟法第159條之5規定，認均有證據能
    力。又本判決所引卷內之非供述證據，與本案待證事實具有
    關聯性，且無證據證明係公務員違背法定程序所取得，依刑
    事訴訟法第158條之4規定反面解釋，應具證據能力。
貳、實體部分：
一、認定事實之依據及理由：
（一）上揭犯罪事實，業據被告於偵訊、原審調查程序、本院準
      備及審理程序時均坦承不諱（見偵卷第68頁；本院原審卷
      第33頁、本院簡上卷一第38頁），核與證人即告訴人宋金
      龍於警詢中之證述相符（見偵卷第19、68頁），並有衛生
      福利部桃園醫院診斷證明書、道路交通事故現場圖、道路
      交通事故調查表㈠㈡、現場及監視器影像翻拍照片、桃園市
      政府車輛行車事故鑑定會桃市鑑0000000案鑑定意見書在
      卷可稽（見偵卷第29、31、33、35、45至53頁），足認被
      告前開任意性之自白與事實相符，堪予採信。綜上所述，
      本案事證業臻明確，被告犯行洵堪認定，應予依法論科。
（二）按汽車行駛至交岔路口，其行進、轉彎，應依下列規定：
      轉彎車應讓直行車先行，道路交通安全規則第102條第1項
      第7 款定有明文。而被告為領有汽車駕駛執照之人，對於
      上開規定自知甚詳，並應注意及遵守，雖當時為夜間，然
      有照明，路況及視距均良好，並無不能注意之情事，被告
      竟未禮讓直行車輛逕行左轉，致與告訴人騎乘之直行機車
      發生碰撞，被告顯有過失。又告訴人確因本件事故受有上
      開傷害，是被告之過失行為與告訴人受傷之結果間自具有
      相當因果關係，其過失傷害之犯行堪以認定。
（三）次按行車速度，依速限標誌或標線之規定，無速限標誌或
      標線者，應依下列規定：行經設有彎道、坡路、狹路、狹
      橋、隧道、學校、醫院標誌之路段、道路施工路段、泥濘
      或積水道路、無號誌之交岔路口及其他人車擁擠處所，或
      因雨霧致視線不清或道路發生臨時障礙，均應減速慢行，
      作隨時停車之準備，亦為道路交通安全規則第93條第1項
      第2款明定。查被告駕駛自用小客車至系爭路口未暫停查
      看隨即左轉，而告訴人騎乘機車駛近系爭路口未減速，兩
      車因而發生碰撞乙節，有本院勘驗筆錄附卷可參（見本院
      簡上卷二第43至44頁），足見告訴人行經無號誌交岔路口
      未減速慢行，其與有過失甚明。
（四）綜上，本件事證明確，被告上開犯行堪以認定，應依法論
      科。
二、論罪科刑及撤銷改判之理由：
（一）核被告所為，係犯刑法第284 條前段過失傷害罪。又被告
      於肇事後，員警尚未知悉何人肇事前，即向前往處理之員
      警坦承肇事，並接受裁判等情，有桃園市政府警察局中壢
      分局中壢交通分隊道路交通事故肇事人自首情形紀錄表1
      紙在卷可稽（見本院原審卷第41頁），其所為與自首要件
      相符，應依刑法第62條前段之規定，減輕其刑。
（二）被告上訴意旨略以：我不能說完全沒有過失，但原審判決
      說我沒有減速是錯誤的等語。而檢察官則以原審量刑過輕
      提起上訴。
（三）原審以被告具有未減速禮讓直行車之過失，認本件犯行事
      證明確，予以論罪科刑，固非無見，惟依據前揭交通規則
      所生之路權歸屬，被告駕駛轉彎車輛即應暫停禮讓告訴人
      騎乘之直行車輛先行，其未停車禮讓，已如前述，其就本
      件事故之過失當係未停車之行為，而與其是否減速無涉。
      又按刑事審判旨在實現刑罰權之分配正義，故法院對於有
      罪被告之科刑，應符合罰刑相當之原則，使輕重得宜，罰
      當其罪，此所以刑法第57條明定科刑時，應以行為人之責
      任為基礎，並審酌一切情狀，尤應注意該條所列10款事項
      ，以為科刑輕重之標準。而刑法之過失犯罪，以行為人違
      反注意義務為其違法要素，行為人違反注意義務之程度既
      有不同，其科刑之輕重亦應有所軒輊；是在過失犯罪之案
      件中，行為人是否應負全部之過失責任，被害人有無與有
      過失，攸關行為人違反注意義務之程度，自應於理由內詳
      加說明，以為科刑之審酌（最高法院91年度台上字第1415
      號判決意旨參照）。是以，原審漏未審酌告訴人騎乘機車
      行經無號誌交岔路口未減速慢行，而就本件事故之發生與
      有過失，即本件交通事故之發生，並非完全肇因於被告之
      過失，法院於量刑時，對於被告、告訴人違反義務之程度
      本應一併加以考量。原審於量刑時亦未審酌及此，而逕以
      被告之過失程度為基礎據以科刑，即有不當，自應由本院
      予以撤銷改判。
（四）爰以行為人之責任為基礎，審酌被告駕駛自用小客車行至
      交岔路口，未停車禮讓直行車輛，釀致本件事故，致告訴
      人受有右髖骨折之傷害，傷勢非輕，惟考量告訴人於本件
      事故亦具有行經無號誌路口疏未減速慢行之與有過失，又
      被告雖犯後坦認犯行，並曾於原審訊問時表示希望再給予
      與告訴人商談和解之機會，然於本院所定調解期日均未場
      ，難認有積極彌補告訴人所受損失之態度，兼衡其教育程
      度、職業、家庭經濟狀況（見被告警詢筆錄受詢問人欄）
      等一切情狀，量處如主文所示之刑，並諭知易科罰金之折
      算標準。
據上論斷，應依刑事訴訟法第455 條之1 第1 項、第3 項、第36
9 條第1 項前段、第364 條、第299 條第1 項前段，刑法第284
條前段、第62條前段、第41條第1 項前段，刑法施行法第1 條之
1 第1 項，判決如主文。
本案經檢察官王柏淨聲請以簡易判決處刑，檢察官劉建良到庭執
行職務。　　　     
中　　華　　民　　國　　110 　年　　12　　月　　28　　日
           刑事第十二庭    審判長法　官　張宏任
　　　　　　　　　               法  官  林姿秀
　　　　　　　　　               法  官  陳華媚
以上正本證明與原本無異。
不得上訴。
   　　　　　　　　　　　　　　　書記官　王岫雯
中　　華　　民　　國　　111 　年　　1 　　月　　3 　　日
附錄本案論罪科刑法條：
中華民國刑法第284條
因過失傷害人者，處1年以下有期徒刑、拘役或10萬元以下罰金
；致重傷者，處3年以下有期徒刑、拘役或30萬元以下罰金。